【裁判字號】    90,上訴,1144
【裁判日期】    901004
【裁判案由】    違反毒品危害防制條例
【裁判全文】
臺灣高等法院高雄分院刑事判決                    九十年度上訴字第一一四四號
    上  訴  人
    即  被  告  甲○○
    指定辯護人  本院公設辯護人  李佩娟
右上訴人因違反毒品危害防制條例案件，不服臺灣高雄地方法院八十九年度訴字第三
０三一號中華民國九十年五月廿二日第一審判決（起訴案號：臺灣高雄地方法院檢察
署八十九年度偵字第二四八一五號），提起上訴，本院判決如左：
    主  文
上訴駁回。
    事  實
甲○○前於民國八十三年間，因違反麻醉藥品管理及肅清煙毒條例案件，經台灣高雄
地方法院分別判處有期徒刑七月、三年四月，應執行有期徒刑三年九月，於八十四年
一月廿七日確定，迄八十四年五月二十日入監執行，指揮書執畢日期為八十八年二月
十三日；又於八十四年三月至五月間，因違反肅清煙毒條例及麻醉藥品管理條例案件
，經同法院分別判處有期徒刑三月十月、四月，應執行刑為有期徒刑三年十一月，於
八十八年二月十四日接續執行，預定於九十二年一月十三日執行完畢，嗣合併計算假
釋期間，於八十七年十二月十日提前假釋出獄，須俟九十一年十一月六日始假釋屆滿
，詎其於假釋期間，竟不知戒慎悔改，復意圖營利，基於販賣第一級毒品海洛因以營
利之概括犯意，自八十九年九月中旬起至同年十一月三日十三時許止，連續在高雄縣
鳳山市○○街一五之三號住處內或住處樓下附近及高雄縣鳳山國泰路等地，以每包新
台幣（以下同）一千元之價格，連續販賣第一級毒品海洛因予涂正義、張應麟（均另
案偵辦）施用，前後分別販賣海洛因予涂正義、張應麟各三次（含本件案發當日之一
次），合計販毒所得共五千元（查獲當次尚未自張應麟取得販毒現金一千元，應予扣
除）。嗣警方接獲民眾報案持檢察官核發之搜索票，於八十九年十一月三日十三時許
，前往甲○○上開住處執行搜索時，當場在甲○○住處樓下查獲甲○○正欲以一千元
代價販賣海洛因予張應麟，並自張應麟身上扣得甲○○甫交付之海洛因二小包（重約
一‧一公克，此二小包海洛因係張應麟事前聯絡欲購買後，由甲○○事前意圖販賣而
販入後，再行交付，而於交付後未取得價款前為警查獲，原判決未予敘明，爰予補正
），再至甲○○住處內搜索時，於四、五樓樓梯間另行查獲甫於當日十二時五十分許
至甲○○住處向甲○○購得海洛因一包尚未離去之涂正義，並自涂正義身上起出其剛
向甲○○購得之該包海洛因一小包（淨重０．三一公克），另在甲○○住處內搜得海
洛因三小包（重約四‧一公克）及所有供其販賣毒品所用之分裝夾鏈袋一包暨上開販
賣毒品所用之聯絡電話0000000000號行動電話一支（另有與本案無關之安
非他命、吸食器、大麻煙等物，至上開分別查獲扣於本案之海洛因二小包及三小包係
合計淨重四．０三公克，包裝重一．一一公克，故上開分開包數重量僅以警方查獲時
初步計重數量記載之）。案經高雄市政府警察局移送臺灣高雄地方法院檢察署檢察官
偵查起訴。
    理  由
一、訊之被告甲○○固坦承於八十九年十一月三日十三時許在上開住處樓下，甫交付
    二包海洛因予張應麟後，旋即為警趕至查獲，警方另至其住處搜索時，於四、五
    樓樓梯間另行查獲涂正義，並自涂某身上起出海洛因一包，又在其住處內搜得海
    洛因三包、空夾鏈袋一包及0000000000號行動電話一支等物等事實，
    惟矢口否認有販賣海洛因予涂正義、張應麟之犯行，辯稱：張應麟身上被查獲之
    毒品是要讓伊選，沒有賣給他，涂正義是二人共同出錢買一起分，亦無販賣之事
云云。惟查：
(一)、證人張應麟於警訊時坦認：「我是在八十九年十一月三日十三時左右，要去向一
    位綽號"雞仔和"的男子購買毒品，在我們交易的時候被警方查獲：：，甲○○就
    是"雞仔和"沒錯：：，我是要向他買一千元，當要把錢拿給他的時候，就被查獲
    了，：：警方當場有查獲我要向甲○○購買的錢及甲○○所帶的兩包毒品，：：
     因為我剛去領一萬元，是準備要從一萬元中抽出一千元給甲○○，卻在拿錢的
    時候被警查獲」等語，張應麟嗣於檢察官初偵訊時供證：「（今日為何被抓？）
    要買時被抓」等語，嗣於本院到案亦堅稱：伊透過被告買海洛因二次，每次一千
    元，電話聯繫後，被告即先墊款取得海洛因，嗣再約妥時間，由證人前往取拿之
    交易模式（本院卷四十八頁），均核與另證人張明宗（即當日陪同張應麟至被告
    住處之人）於警訊時所證陳：「我因陪同張應麟到彰化銀行領錢，於八十九年十
    一月三日十三時張應麟帶同我到高雄縣鳳山市○○街十五號前向甲○○購買毒品
    海洛因時為警當場查獲」等語及證人即查獲警員陳文賢於原審所證述：「當天我
    們接獲民眾檢舉，聲請檢察官核發搜索票至被告住處搜索，甫到達被告住處公寓
    樓下的馬路邊，剛要停車時，便見被告與張應麟、蔡明宗三人正在樓下門前交易
    毒品，而且被告已經將毒品交予張應麟，張應麟當時正要拿錢給被告，我們將該
    三人制服後，並從張應麟手上查獲二包毒品，」等語核相符合，並有在張應麟身
    上起出之海洛因二小包（重約一‧一公克）扣案可佐，參以被告始終坦認該扣案
    之二小包海洛因確係伊交給張應麟，於警訊時並供稱：張應麟今日是要來試毒品
    之語，固否認為警逮捕時正與張應麟進行毒品有償交易，然既有交付毒品嚐試之
    舉，證人張應麟又有事前領錢，與被告見面交付毒品時又有欲取出現金交付之動
    作，警方查獲當時，被告確係正將海洛因販賣予張應麟之事實，自堪確認，被告
    所辯，顯係卸責之詞，不可採信。
(二)、案發時警方先行在樓下逮捕被告及張應麟後，繼而至被告住處搜索時，在被告住
    處樓層之樓梯間，又查獲涂正義、張簡輝雄二人，警方並在涂正義身上起出一小
    包海洛因（重約０．五公克，驗後淨重０．三一公克）等情，乃被告所是認，並
    據證人涂正義、張應麟、蔡明宗、張簡輝雄等於警訊中及證人陳文賢警員於原審
    中分別證述明確，並有該一小包海洛因扣案（按：扣於涂正義施用毒品案件中，
    其重量為淨重０．三一公克，並經法務部調查局鑑定結果確屬毒品，有鑑定書附
    於台灣高雄地方法院九十年度毒聲字第一一四七號卷內，有該裁定書影本附卷可
    按）足資佐證。而就該扣案之一小包海洛因之來源，證人涂正義已於警偵訊中始
    終證稱係伊查獲前甫向被告以一千元購得明確，嗣雖改證稱係其與涂正義、張應
    麟合資購入所交付等語，然涂正義與張應麟二人並不認識，已據張應麟於警訊中
    陳明，涂、張二人既素未謀識，豈可能共同出資與被告一同購買毒品，且該二人
    與被告並無仇隙，被告所辯三人合資購毒一節倘若為真，涂、張二人當會據實陳
    述，實無須佯稱向被告購買而故意攀誣被告之必要；而被告先後否認販賣毒品之
    辯解，初於警偵訊中均係稱「無償轉讓」毒品予涂正義（即未收錢），亦非辯陳
    「合資購毒」之語，嗣迄審理中始為合資購買之辯駁，前後供述不一，誠難採信
    。從而被告於查獲前確係有償販賣海洛因予涂正義無訛。
(三)、涂正義、張應麟二人為警查獲後除分別供述當日查獲前、查獲時與被告交易海洛
    因毒品情節外，證人涂正義警訊中證稱：「前後共三次（包括查獲當日該次），
    我自本年九月中旬開始向他購買，十多天買一次，前二次是他親自送來給我的，
 二次都是在鳳山市○○路交貨，每次都是一千元」等語，另證人張應麟於警訊時
    亦證稱：「包括被警方查獲的這次，我總共向"雞仔和"（即指被告）買過三次毒
    品，每次購買的金額在新台幣一千元（或二千元不等）」、「都在他住處樓下（
    被警方查獲處）交易的」等語，於偵查中亦稱：伊自十月中旬起開始吸食海洛因
    ，所吸食之海洛因係向甲○○買的，買過二次（應指不包括查獲當次），每次一
    千元，在他家樓下購買，以電話連絡等語。由涂、張二人就渠等確有向被告購買
    海洛因之基本事實前後供述始終如一，嗣後並未翻異前述或指稱警訊筆錄不實在
    ，抑或表示警訊所言非出於自由意識等情，涂正義、張應麟於警訊、偵查中所供
    述向被告購買海洛因之陳述，係渠等二人自由意識下所為之供述，且其所供事實
    又與被告於警訊中所自承：「我是從八十九年九月份起開始對外販售毒品，由我
    將其分做多份，留下我自己吸食的部分，其餘再販售給別人：：：會打我的行動
    電話0000000000連絡我購買毒品」等語相符，應堪認定，其供述之真
    實性自屬無疑，應堪採信。又證人張應麟警訊中供述係以被告之0000000
    000號行動電話作為向被告購毒之聯絡工具，被告既坦承該行動電話號碼確為
    其對外聯絡所使用，並有該支行動電話扣案足佐，足徵張應麟供述以該電話與被
    告聯絡購買毒品之詞亦非虛偽，參以張應麟係於被告住處樓下向被告購毒時為警
    查獲，最後一次購毒地點與其所供述前二次購毒地點亦相同，益徵其警偵查所供
    述之購毒地點確屬實在，雖其就購買金額於初於警訊時供稱一千元或二千元不等
    ，嗣於偵查中則供稱每次均為一千元，然其所供述之金額甚屬相近，並無太大差
    距，且所供述之購買次數（查張應麟警訊所供述之三次，包括查獲當次，至其偵
    查中所供述之二次，應係指之前之數次，未包括查獲當次）、地點，亦無歧異，
    辯護人執此謂張應麟先後供述有明顯出入、矛盾，尚難憑採。又比較張應麟警、
    偵訊供述，其警訊所供述之購買金額應係指大概之數，偵查中既已肯定答稱每次
    均為一千元，且查獲當時亦係欲購買一千元之海落因，已如前述，故張應麟先後
    三次（包括查獲當次）向被告購買毒品之金額均為一千元，已甚明確，辯護人聲
    請再行傳喚涂正義到庭調查購買金額一節，自無必要。此外，並有在被告住處搜
    索查獲之海洛因三包、分裝毒品所用之空夾鏈袋一包及0000000000號
    行動電話一支扣案足佐（此支行動電話經本院函查持機人固非被告本人，但同一
    門號行動電話之流用原因多端，於常情並無違悖，被告所使用之行動電話既實際
    扣案，姑不論其使用原因如何，均無損於被告販賣安非他命之認定，而同門號之
    行動電話使用人陳曉萍、黃坤仁均無證據足認就本件販賣毒品犯行亦有共同犯意
    聯絡，爰不予認定之，附此明），上開扣案物均為被告所有，亦據其陳明在卷
    ，而該三包洛因及被告查獲時已交付予張應麟之二包海洛因，經送驗結果，均含
    有第一級毒品海洛因成份，復有法務部調查局八十九年十月一日（八九）陸（一
    ）00000000號鑑定通知書一紙附卷足稽，被告確有販賣海洛因予涂正義
    、張應麟之事實，已堪認定。
(四)、至辯護人以涂、張二證人因供出毒犯可能獲減刑之寬典，認其等指訴被告販毒之
    證詞，係屬利己之陳述，不得作為有罪判決之唯一證據一節。惟按涂正義、張應
    麟雖可能因供出毒犯而得獲減刑之寬典，然此乃法律之規定，要難因此即認施毒
    者或持有毒品者為警查獲後所供出之毒品來源，均非真實，而依前所述，本案既
    有相當理由足以認定涂、張二人之警偵訊供述為真實，自得採為認定被告販賣海
 洛因事實之證據。至被告雖未被查獲大量之海洛因毒品或天秤等物，然由涂正義
    、張應麟二人供述向被告所購買之金額均係一千元一情，可知被告係以小劑量包
    裝，零星販售等方式販賣海洛因，所販賣之價格為一千元，尚非大、中盤商，是
    未查獲大量之海洛因或天秤等物，亦無違經驗法則，自不得以查無上開物品，即
    任意遽以推論被告無販賣之犯行。故辯護人執此為被告無販賣毒品之辯護，亦無
    可採認。
(五)、末查，被告販賣海洛因予涂正義、張應麟之所得，涂正義於警訊時已明確供稱包
    括查獲當日所查獲之該包海洛因，前後共向被告購買過三次，每次金額均為一千
    元，另張應麟於警訊中亦稱包括遭警查獲之當次，其前後共向被告購買過三次，
    至於每次之金額，亦已於偵查中肯定答稱均為一千元，故被告販賣海洛因予涂正
    義、張應麟之次數均各有三次，每次金額均為一千元，惟張應麟最後一次向被告
    購買時，尚未交付一千元予被告，即為警查獲，被告當次交易既尚無所得，計算
    被告販毒所得自應將查獲當次之交易，予以剔除，從而被告販賣海洛因予涂正義
    、張應麟之所得，合計應為五千元，洵堪認定。又意圖營利，係以有無對價關係
    為判斷，而海洛因係價格昂貴之違禁物，購買不易，且為政府懸為禁令嚴加取締
    ，刑責甚重，茍無牟利之意圖，衡情被告應無甘冒被締判處重刑之危險，先後以
    一千元之價格，分別將海洛因販賣予涂正義、張應麟，顯係基於營利之目的，販
    賣海洛因予他人，要無疑義。綜上所述，被告連續販賣第一級毒品海洛因犯行，
    事證明確，洵堪認定。
二、核被告所為，係犯毒品危害防制條例第四條第一項之販賣第一級毒品罪。被告遭
    警查獲當次之販賣行為，雖著手交付毒品後，尚未向張應麟取得交易現金，即為
    警查獲，然販賣毒品罪之成立，祇須有營利目的，購入或賣出，論無在販入後被
    查獲，或賣出後被查獲，均為販賣之既遂，故如自始即以營利販賣目的而販入，
    嗣於交易時被警查獲，致未能賣出，其原先之販入毒品行為已完成，於行為繼續
    之過程中被查獲，自仍應成立販賣毒品既遂罪，本件被告遭查獲前已有多次販賣
    海洛因予涂正義、張應麟之事實，已如前述，並有在被告住處另行查獲之海洛因
    三包及供分裝之夾鏈袋一包等物，證人張應麟於本院證稱：伊透過被告買海洛因
    二次，每次一千元，電話聯繫後，被告即先墊款取得海洛，嗣再約妥時間，由證
    人前往取拿之交易模式，已詳述如前，足見被告所交付張應麟之毒品於購入之初
    顯有營利之目的，應堪認定，故其與張應麟最後一次交易毒品之際，雖尚未完成
    全部交易即被警查獲，然依前所述，被告當次犯行仍應論以毒品危害防制條例第
    四條第一項之販賣第一級毒品既遂罪。又被告先後多次販賣海洛因犯行，時間緊
    接，所犯罪名相同，顯係基於概括犯意反覆為之，為連續犯，應依刑法第五十六
    條規定論以一罪。至其先後持有第一級毒品海洛因多次之行為，亦係基於概括之
    犯意，本亦應以連續持有論，惟其持有後進而販賣，其持有之低度行為應被販賣
    之高度行為所吸收，不另論其持有毒品罪。至公訴人認被告構成累犯一節，查被
    告前於八十三年十二月，因違反麻醉藥品管理條例、肅清煙毒條例案件，經本院
    各判處有期徒刑七月、三年四月，二罪合併定其執行刑為有期徒刑三年九月，於
    八十四年五月二十日入監執行，指揮書執畢日期為八十八年二月十三日。另又於
    八十四年八月間，因違反肅清煙毒條例及麻醉藥品管理條例案件，經本院各判處
    有期徒刑三月十月、四月，二罪合併定其執行刑為有期徒刑三年十一月，於八十
    八年二月十四日接續執行，嗣於八十七年十二月十日假釋出獄，所餘刑期至九十
    一年十一月六日始屆滿，有上開案件之判決書二份及本院被告院內索引卡紀錄表
    、臺灣高等法院被告全國前案紀錄表及臺灣高雄地方法院檢察署刑案資料查註紀
    錄表各一份在卷可稽，按刑法第七十九條之一第一項規定：二以上徒刑併執行者
    ，第七十七條所定最低應執行之期間，合併計算之。該條第三項規定：依第一項
    規定合併計算執行期間而假釋者，前條第一項規定之期間，亦合併計算之。依此
    ，犯二以上之罪受有期徒刑合併執行，並合併計算其最低執行期間而獲准假釋，
    其假釋之範圍應包括所犯之該數罪，即不論假釋開始前其中一罪是否已執行期滿
    ，在假釋期間內，所犯數罪之徒刑均應認為尚未執行完畢，於假釋期間內縱再犯
    有期徒刑以上之罪，亦不構成累犯（八十八年台非字第三一四號判決參照），本
    案被告既於假釋中再犯罪，依前開說明，其前案定執行刑有期徒刑三年九月部分
    亦應認未執行完畢，自不構成累犯，公訴人認被告構成累犯，尚有違誤，併此敘
    明。末查，被告意圖牟利，販賣第一級毒品海洛因，對於社會之危害固屬非淺，
    惟其販賣期間不長，獲利亦非鉅，並未大量販賣予不特定之人，犯罪情節尚非重
    大，若處以前揭罪名之最輕法定刑無期徒刑仍猶嫌過重，客觀上足以引起一般同
    情，衡情堪可憫恕，故依刑法第五十九條之規定減輕其刑。
三、被告上開販賣第一級毒品犯行事證明確，原審法院乃依據毒品危害防制條例第四
    條第一項、第十八條第一項前段、第十九條第一項，刑法第十一條、第五十六條
    、第五十九條、第三十七條第二項、第三項之規定，並審酌被告為賺取差價利潤
    ，販賣海洛因予他人施用，助長施用，戕害他人健康，犯後猶無悔意，惟念其販
    毒所得不多，期間亦不長（一個多月），且前有犯罪前科，素行不佳，本案係於
    假釋中再犯罪等一切情狀，量處有期徒刑九年，並依其犯罪之性質，認有褫奪公
    權之必要，併予宣告褫奪公權四年，又敘明扣案之海洛因五小包（驗後淨重合計
    四‧０三），經鑑定結果，確係第一級毒品海洛因（有法務部調查局八十九年十
    月一日（八九）陸（一）00000000號鑑定通知書一紙附卷足稽），雖其
    中二包被告於遭查獲時已交予張應麟，惟與本件被告販毒情節有關，爰併與另在
    被告住處查獲之其餘三包海洛因，均應依毒品危害防制條例第十八條第一項前段
    之規定，宣告沒收銷燬之，至鑑驗耗用之毒品既已滅失，自無庸宣告沒收，另扣
    案之空夾鏈袋一包及0000000000號行動電話一支，均為被告所有之物
    ，業據其陳明在卷，且前者夾鏈袋應係預備供被告分裝毒品販賣所用之物，後者
    行動電話則係供被告販賣毒品所用之聯絡工具，應堪肯認，均依毒品危害防制條
    例第十九條第一項宣告沒收。又被告販毒所得五千元，亦依毒品危害防制條例第
    十九條第一項宣告沒收之，（本件被告販賣毒品所得係金錢而非金錢以外之財物
    ，即無追徵其價額之問題，是原判決主文欄另諭知「如全部或一部不能沒收時，
    應以其財產抵償之」一語係屬贅詞，應予刪除，唯尚無損於全判決意旨，爰不引
    以為撤銷理由，又附敘明在被告住處扣得之安非他命、吸食器、大麻煙等物均與
    本件販賣海洛因毒品犯行無關，均不併予宣告沒收等情，認事用法均無不合，亦
    稱允妥，被告上訴意旨否認犯罪，指摘原判決不當，核無理由，應予駁回。
據上論斷，應依刑事訴訟法第三百六十八條，判決如主文。
本案經檢察官董明正到庭執行職務。
中      華      民      國    九十      年      十      月      四      日
                              臺灣高等法院高雄分院刑事第八庭
                                  審判長法官  郭雅美
                                        法官  莊飛宗
                                        法官  洪兆隆
右正本證明與原本無異。
如不服本判決，應於判決送達後十日內向本院提出上訴狀，其未述理由者並應於提
出上訴狀後十日內向本院補提理由書（應附繕本)。
                                      書記官  葉淑華
中      華      民      國    九十      年      十      月      八      日
附錄本判決論罪科刑法條：
毒品危害防制條例第四條第一項；
  製造、運輸、販賣第一級毒品者，處死刑或無期徒刑；處無期徒刑者，得併科新台
  幣一千萬元以下罰金。
                                                                    Ａ


司法院資訊處製作；財團法人民間司法改革基金會備份。
